臺灣板橋地方法院刑事判決　　　　　　　100年度易字第103號
公　訴　人　臺灣板橋地方法院檢察署檢察官
被　　　告　徐晟
上列被告因毀損案件，經檢察官提起公訴（99年度偵緝字第2666
號），本院判決如下：
    主  文
徐晟無罪。
    理  由
一、公訴意旨略以：被告徐晟前因細故與告訴人謝曉虹發生爭執
    而心生不滿，竟基於毀損之犯意，於民國99年2 月10日下午
    9 時12分許，在新北市○○區○○路236 巷18號1 樓前，持
    不明物體刮花告訴人所有而停放於上址之車號RA9-135 號輕
    型機車之儀表板、車殼烤漆，致上開機車之車殼烤漆損壞而
    不堪使用，因認被告涉犯刑法第354 條之毀損罪嫌等語。
二、按犯罪事實應依證據認定之，無證據不得認定犯罪事實；又
    不能證明被告犯罪者，應諭知無罪之判決，刑事訴訟法第15
    4 條第2 項、第301 條第1 項分別定有明文。次按，告訴人
    之告訴，係以使被告受刑事訴追為目的，是其陳述是否與事
    實相符，仍應調查其他證據以資審認，最高法院52年臺上字
    第1300號著有判例可資參照，是告訴人之指訴，係以使被告
    判罪處刑為目的，故多作不利於被告之陳述，自不得以其指
    訴為被告犯罪之唯一證據（最高法院84年度臺上字第5368號
    判決意旨參照）。再者，檢察官對於起訴之犯罪事實，仍應
    負提出證據及說服之實質舉證責任。倘其所提出之證據，不
    足為被告有罪之積極證明，或其指出證明之方法，無從說服
    法院以形成被告有罪之心證，基於無罪推定之原則，自應為
    被告無罪判決之諭知（最高法院94年度臺上字第3326號、92
    年度臺上字第128 號判決意旨參考）。
三、本件公訴人認被告涉有毀損罪嫌，無非以被告於偵查中之供
    述、告訴人之指訴、證人李正翰之證詞，車號查詢輕型機車
    車籍1 份與機車照片14張，為其主要論據。
四、訊據被告堅詞否認有何毀損之犯行，辯稱：伊從未持任何器
    具刮花或毀損告訴人所有之機車，因伊搬至新北市○○區○
    ○路236 巷16號7 樓租屋居住期間，常發生告訴人住處於夜
    間吵鬧，雖多次促請改善，均無效果，98年的中秋節，因告
    訴人住處夜晚仍然吵雜，伊前往勸說，遭告訴人表示要吵到
    伊搬家，伊後來有報警，可能因此造成告訴人心理不快，而
    認為係遭伊毀損等語。
五、經查：
  (一)公訴人所舉之車號查詢輕型機車車籍1 份及機車照片14張，
    僅能證明車號RA9-135 號輕型機車係登記在告訴人名下，而
    為告訴人所有，而車號RA9-135 號輕型機車於99年3 月1 日
    拍攝時，機車車殼與儀表板的表面佈滿不規則之刮痕，連結
    腳踏板的車殼則呈現分離而隨時可能脫落之毀損狀態，但不
    能證明上開輕型機車的毀損狀態係於99年2 月10日發生，以
    及係遭被告毀損等事實。
  (二)依告訴人於警詢及偵查中證稱：「（問：你如何知道妳鄰居
    ，該名大陸女子毀損妳的輕機車？是否可提供證據？）答：
    因為我99年2 月11日10時許有與員警一同去調閱過99年2 月
    10日我機車遭毀損的監視器，監視器畫面很清楚可以看到一
    名女子在我機車旁走來走去，並蹲在我機車旁邊，時間從2
    月10日的晚上21時12分59秒開始，一直到21時23分，而我也
    很清楚的指認出該名女子就是我鄰居，住在保平路236 巷16
    號7 樓的大陸女子。警方稱該監視器（永和市和平里監視器
    ）系統故障，至99年2 月份所有畫面均無存檔，不過我當時
    2 月11日去調閱監視器時，的確有看到畫面中該名不斷在我
    機車附近走動的女子就是我鄰居」、「（問：是否於99年2
    月10日下午9 時12分，在永和市○○路236 巷18號1 樓發現
    車號RA9-135 輕型機車遭人毀損？）答：是，但是我是在99
    年2 月11日上午9 點多我要去上班時發現，我停在上址的上
    開機車，我的車子車殼儀表板被刮花，車殼被破壞，我本來
    要去請教里長，去的路途中遇到巡邏警察，警察跟我說調閱
    監視器，所以我就跟警察一起去調閱監視器，我們在里長辦
    公室有看到監視錄影畫面，我們一開始只有看到一個背影，
    蹲在我車子的旁邊，之後我在看監視錄影畫面時，就有看到
    徐晟的正面，她從他家走出來，又蹲到我車子的旁邊」等語
    （臺灣板橋地方法院檢察署99年度偵字第15529 號偵查卷【
    下稱偵查卷(一)】第4 頁、臺灣板橋地方法院檢察署99年度偵
    緝字第2666號偵查卷【下稱偵查卷(二)】第33頁），顯示告訴
    人於案發當日，並未親眼目睹被告毀損其所有車號RA9-135
    號輕型機車，而係發現機車遭人毀損時，經由警員陪同至和
    平里里長辦公室調閱監視錄影畫面，發現毀損機車者為一名
    女子，始進而指認被告。由於告訴人所觀看之監視錄影畫面
    ，並無存檔一節，除據告訴人前開陳述明確外，並有警員蔡
    能嘉製作之報告2 份在卷可憑（見偵查卷(一)第5 頁至第6 頁
    ），致本院無從勘驗該監視錄影畫面，以釐清告訴人所觀看
    到的該名女子是否確為被告。告訴人於警詢中雖表示可清楚
    指認，然依證人即偕同告訴人至和平里里長辦公室調閱監視
    錄影資料之警員李正翰於偵查及本院審理中證稱：「（問：
    是否係99年2 月11日陪同謝曉虹前往里長辦公室調閱監視錄
    影畫面之員警？）答：是，當天謝曉虹到派出所報案，她說
    她的機車在永和市○○路236 巷18號前遭不明人士毀損，所
    以我就陪同謝曉虹到和平里里長辦公室調閱監視錄影畫面，
    我們是調閱99年2 月10日下午9 時至11時的監視錄影畫面，
    從監視器畫面看到有一名身穿粉紅色的女子，從保平路236
    巷口走到236 巷18號，蹲在一台輕型機車前輪前面，那名女
    子似乎在拿東西碰機車，但是不知道她做什麼，之後那名女
    子就離開，5 分鐘之後她有回到那台機車旁邊，這次她就有
    搬動機車的龍頭鎖及車殼，每次停留大約30秒到1 分鐘，因
    為監視器先前都只有拍到那名女子的背影，等到那名女子要
    離開時有拍到她的正面，這時謝曉虹突然就說這名女子就是
    住在他們家樓上的住戶」、「（問：在監視器看到的那名女
    子是否就是在庭之徐晟？）答：因為畫面看不清楚，所以我
    無法確定是不是她」、「（問：92年2 月間，是否有受理機
    車刮花的案件，而去調閱錄影監視畫面？）答：有」、「（
    問：當時你是怎麼去調監視器畫面？）答：當時告訴人來永
    和派出所說她的機車被刮花，我就陪同一起到和平里里長那
    邊調閱監視器，當時沒有做報案的紀錄」、「（問：你們去
    調閱監視器畫面，有無看到什麼內容？）答：看到一個女子
    走過去，停在告訴人的機車的旁邊，左右移動，也有移動告
    訴人的機車龍頭，並且有去做刮的動作，而且有離開畫面之
    後又回來兩、三次，最後走進大樓裡面。因為從畫面中，看
    不出那個女子是誰，但是告訴人指認是被告徐晟」、「（問
    ：當時看畫面怎麼判斷是女子？）答：一看就知道是女孩子
    ，從體型及粉紅色的服裝，至於頭髮的部分我忘記了」、「
    （問：當時一看到畫面，告訴人就指認該女子是被告？）答
    ：是」、「（問：告訴人是否光憑背影就判斷出來？）答：
    畫面中，破壞機車的女子有回身，攝影機有拍到該女子的正
    面，但是畫面很模糊，告訴人是看到那女子的正面之後，就
    認定是被告」等語（見偵查卷(二)第55頁、本院卷第35頁），
    則顯示該錄影監視畫面僅能呈現案發當日毀損告訴人所有上
    開輕型機車者為一名女子，且因畫面模糊，致無從辨認該名
    女子之臉部特徵是否與被告相符，是告訴人指認該監視錄影
    畫面中之女子即為被告，其正確性如何，即堪質疑。
  (三)對於錄影畫面中的人影，可否清楚指認，除涉及錄影畫面之
    品質外，通常亦與指認者與畫面中的人物是否親近或熟識有
    關。對於畫面品質非佳，僅可粗略辨認臉孔或體態之情形，
    一般陌生人或僅有數面之緣之人，固然無法藉由如此粗糙的
    畫面品質指認畫面中的人物，究為何人，但與錄影畫面中之
    人，具有共同居住生活之親戚、彼此交往多年之男女朋友、
    或因工作或其他關係而相處多年之同事或友人，可能因對畫
    面中人物的特殊生理特徵，相當熟悉，以致畫面雖非清晰，
    但仍可輕易辨認與指認，固然時有耳聞。但被告與告訴人之
    間，彼此之間因細故而有嫌隙，致不常往來，除據被告供承
    在卷外（見本院卷第65頁），告訴人亦不否認曾因住家發生
    聲響而與被告發生不快（見本院卷第15頁），堪認被告與告
    訴人之間，因彼此素有怨隙，衡情不可能熟識，告訴人相較
    於陪同調閱監視錄影畫面之警員李正翰，對被告雖略微熟悉
    ，但因其與被告彼此不睦，而不相往來，對於被告的生理特
    徵或一些習性，亦屬陌生，其指認之能力，相較於警員李正
    翰，並無特別之處，警員李正翰既然因畫面模糊而無法辨認
    畫面中的女子是否即為被告，則衡情告訴人亦因畫面模糊而
    無法指認，則告訴人指認畫面中的女子為被告，出於主觀上
    偏見之風險甚高，本院自無從單憑告訴人之片面指認，遽認
    被告曾毀損告訴人所有之上開輕型機車。尤以，告訴人曾於
    本院審理時陳稱：「我住在18號6 樓，18號7 樓是我兒子與
    女兒住，我兒子因為讀大學而住校，被告曾以小孩開窗的聲
    音太大聲及開水龍頭的聲音聽得到，要求進到我家裡查看，
    被我拒絕，後來就發生我種植的盆栽被人折斷，我去詢問是
    否被告做的，被告說不是」等語（見本院卷第15頁），顯示
    告訴人對於被告確有一定程度之偏見，以致種植之盆栽遭人
    折斷，亦懷疑為被告所為，益證告訴人面對畫面模糊不清之
    情況下，仍堅決指認畫面中的女子為被告，確可能出於主觀
    偏見之影響，而非立於中立、客觀之立場所為，自難為本院
    採為被告不利認定之基礎。
  (四)再依警員李正翰於本院審理時證稱：「（問：當時拍攝到破
    壞機車的畫面，是早上或晚上？）答：晚上21時或22時左右
    」、「（問：怎麼判斷攝影機車時間是正確的？）答：從畫
    面可以判斷是早上或晚上，白天的話整個影像會很亮，晚上
    的話就比較暗，因為當時也不知道案發的時間點，所以從下
    午開始看，一直看到晚上，可以看得出畫面中的景象，是從
    白天很亮到晚上慢慢的暗下來，所以案發時間是晚上」、「
    （問：當時你們看到被告離開的畫面是走進大樓裡面？）答
    ：是」等語（見本院卷第35頁反面），是告訴人與警員李正
    翰觀看的監視錄影畫面，因係從案發當日下午開始觀看，且
    由畫面中的亮度由明亮到漸趨灰暗，而可明顯觀察到告訴人
    所有之上開輕型機車遭一名女子破壞的時間確係發生於案發
    當日晚間9 時或10時左右，且該名女子離開時，係以徒步行
    走方式走進巷弄的大樓裡。詎證人鄭明發於偵查及本院審理
    中卻均一致證稱其係於農曆過年前的某日「早上」，親眼目
    睹被告持類似螺絲起子之器具破壞告訴人所有之上開輕型機
    車等語（見偵查卷(一)第46頁、本院卷第32頁反面、第33頁、
    第34頁反面），而與前述告訴人與警員李正翰觀看之監視錄
    影畫面顯示告訴人所有之上開輕型機車遭破壞的時間是在晚
    上一節，完全不符，另證人鄭明發就其何以能確認破壞告訴
    人所有上開輕型機車者為被告，表示：因被告持器具刮損機
    車後，騎乘機車離開時，看到被告的臉等語（見本院卷第33
    頁），亦與警員李正翰前揭證稱其觀看的監視錄影畫面，顯
    示破壞機車之女子後來離開是走進巷弄的大樓裡，相互矛盾
    ，證人鄭明發若非配合告訴人為虛偽之證詞，就是其所目睹
    的情形，與本案毫無相關。因99年之農曆除夕係2 月13日，
    本案發生之時間為農曆除夕的前3 日，與證人鄭明發前揭證
    稱目睹被告破壞機車的時間相當，而告訴人所有之上開輕型
    機車，確為紅色，且遭破壞的情狀，除車殼與儀表板遭刮花
    外，即連結機車腳踏板部位之車殼呈現分離而可能隨時脫落
    現象，則有告訴人提出之機車照片14張在卷可證（見偵查卷
    (一)第10頁至第23頁），此與證人鄭明發證稱：「我看到她從
    小袋子裡拿出一支螺絲起子在挖曾太太的機車，因為曾太太
    的機車是紅色，而且後面有一個行李箱，所以我記得很清楚
    ，當天那名女子是在挖機車的邊條」、「她拿螺絲起子破壞
    機車邊條」、「後來發現她好像拿東西在刮機車旁邊的塑膠
    車殼」、「看到她的動作不太對，那邊刮一刮，另外一邊刮
    又刮一刮，後來去看，那個機車腳踏板的殼都被挖出來了」
    等語（見偵查卷(二)第46頁、本院卷第32頁反面、第34頁），
    不論是就機車顏色、機車遭破壞的狀況或機車腳踏板的車殼
    因遭破壞而幾乎脫落，均核與告訴人所指稱其所有上開輕型
    機車遭破壞之情節，幾乎一致，此外，告訴人於本院審理時
    並表示：照片中遭刮花的部分，以及機車腳踏板脫落部分，
    均係案發當日遭破壞所致，並非案發之前所發生的破壞事件
    造成等語（見本院卷第64頁反面至第65頁），堪認證人鄭明
    發前揭證述內容所指涉之機車破壞事件，應即為本案告訴人
    所有上開輕型機車遭破壞之事件，而非將告訴人所有上開輕
    型機車於案發前遭人破壞之事件誤認為本次，或將他人所有
    遭破壞之機車誤認係告訴人所有。準此以言，因告訴人所有
    上開輕型機車遭破壞的時間是在晚上，並非白天，且涉嫌破
    壞告訴人所有上開輕型機車之女子，事後係徒步離開現場，
    並非騎乘機車離開，此等情節，均與證人鄭明發前揭證稱：
    在白天看到被告破壞告訴人所有之上開輕型機車，事後被告
    並騎乘機車離開等語，截然不同，足認證人鄭明發有關目睹
    被告破壞告訴人所有上開輕型機車等語，確係捏造不實之證
    詞。尤以，證人鄭明發證稱：其不認識被告，除於新曆過年
    後，農曆過年前目睹被告破壞告訴人上開輕型機車，見過被
    告一次後，即未曾見過被告等語（見本院卷第32頁），顯示
    證人鄭明發與被告並不相識，且依證人鄭明前揭所證，其僅
    於被告騎乘機車離開時，短暫瞥見被告之面容，衡情其對於
    陌生之被告容貌，應無法僅由匆匆一瞥而產生深刻印象，而
    其於99年11月1 日偵訊時指認被告照片時，既然距離案發當
    日已逾8 個月之久，證人鄭明發竟仍然可以指認僅有一面之
    緣的被告，就是其目睹破壞告訴人上開輕型機車之人，自屬
    難以想像。本院斟酌證人鄭明發證稱：伊與告訴人為鄰居關
    係，因伊配偶從事美髮工作，告訴人則為伊配偶的客戶等語
    （見本院卷第32頁），顯示證人鄭明發因囿於其與告訴人長
    期為鄰居關係，且告訴人曾至其配偶經營美髮店消費而有人
    情上的壓力，其前揭證述顯然偏頗告訴人而與事實不符，自
    不足為被告不利之認定依據。
  (五)再被告所有之機車，亦曾經遭人毀損而向警方報案，由警員
    陪同至和平里里長辦公室調閱監視錄影畫面一節，除據被告
    供承在卷外，並經證人即當時擔任和平里里長之鄭謝秀玉證
    述在卷（見本院卷第31頁反面），而被告觀看監視畫面結果
    ，因畫面模糊致無法指認，亦據被告陳稱在卷（見本院卷第
    66 頁 ），益證設於新北市○○區○○路236 巷附近之監視
    器，因錄影畫面品質不佳，告訴人憑藉此種品質不佳之錄影
    畫面指認被告即為破壞其機車之人，出於錯誤的機率極大，
    參以告訴人與被告之間，相處原本不睦，亦可能出於偏見而
    將畫面中的人指認為被告，自難為本院所採。
六、綜上所述，公訴人就起訴所指被告涉犯毀損罪嫌，所舉之證
    據，僅有告訴人與證人鄭明發之證詞。由於告訴人並未親眼
    目睹毀損其輕型機車之人即為被告，僅憑模糊不清之錄影畫
    面即指認被告，其指認的正確性，已堪質疑，而鄭明發證述
    目睹被告毀損機車之情節，又明顯與告訴人觀看的監視錄影
    畫面內容不同，無從佐證告訴人指認機車遭被告毀損一節，
    確與事實相符，因告訴人對被告提出刑事告訴之目的，在於
    使被告受刑事訴追處罰，而與被告處於絕對對立之狀態，本
    不得單憑告訴人之證詞，遽為被告不利之認定，而證人鄭明
    發之證詞又與告訴人觀看的監視錄影畫面內容，南轅北轍，
    亦無從依證人鄭明發之證述，遽為被告不利之判斷。此外，
    公訴人即未再舉出其他積極證據以資證明被告確有毀損之犯
    行，是現存之證據既然不足為不利於被告事實之認定，則不
    論被告之辯解真實性如何，即應為被告有利之認定，依法自
    應為其無罪之諭知。
據上論斷，應依刑事訴訟法第301條第1項，判決如主文。
本案經檢察官楊瀚濤到庭執行職務。
中    華    民    國   100    年    5     月    31    日
                  刑事第五庭  法  官   高增泓
以上正本證明與原本無異。
如不服本判決應於收受判決後10日內向本院提出上訴書狀，並應
敘述具體理由。其未敘述上訴理由者，應於上訴期間屆滿後20日
內向本院補提理由書（均須按他造當事人之人數附繕本）「切勿
逕送上級法院」。
                              書記官  林政良
中    華    民    國   100    年    5     月    31    日